臺灣高等法院臺南分院刑事判決　　　　　　九十一年度交上易字第三八號　　 Ｃ
　　　上　訴　人　臺灣嘉義地方法院檢察署檢察官
　　　上　訴　人
　　　即　被　告　甲　○　○
右上訴人因被告過失傷害案件，不服臺灣嘉義地方法院九十年度交易字第四七號中華
民國九十年七月三十一日第一審判決（起訴案號：臺灣嘉義地方法院檢察署九十年度
調偵字第十五號），提起上訴，本院判決如左：
      主      文
原判決撤銷。
甲○○因過失傷害人致重傷，處有期徒刑陸月，如易科罰金以參百元折算壹日。緩刑
肆年。
      事      實
一、甲○○於民國八十九年十一月七日中午十二時五分許，騎乘車牌號碼ＰＺＫ九九
    九號機車，沿嘉義市○○○路由東向西方向行駛，未行駛於林森西路之機車專用
    道上，且於行經林森西路與成仁街之無號誌交叉路口時及行人穿越道前，未減速
    慢行、禮讓行人、隨時注意車前狀況、作隨時停車之準備，並採取必要之安全措
    施，而依當時情事，並無不能注意之情形，竟疏未注意車前狀況，並採取必要之
    煞停措施，致撞及沿成仁街由北向南步行於斑馬線上橫越馬路已穿越至內快車道
    之行人乙○○，造成乙○○受有腦出血之傷害而致左半身癱瘓之重傷害，甲○○
    亦人車倒地，受有頭部外傷併腦水腫及臉部多處擦傷。
二、案經乙○○訴由嘉義市警察局第二分局移送臺灣嘉義地方法院檢察署檢察官偵查
    起訴。
      理      由
一、訊據上訴人即被告甲○○，對其於右揭時地與告訴人發生車禍，導致告訴人受有
    上開傷害之事實供承不諱，惟辯稱：係因遭一機車撞擊，方因而撞到告訴人，其
    亦為被害人之一云云。
二、但查：
（一）右揭犯罪事實業據告訴人於警訊、偵訊及原審法院審理中指訴稽詳，並有道路
      交通事故調查表一份、現場照片三張、告訴人及被告之診斷證明書二張在卷可
      資佐證，又有證人即現場目擊者李志明、到場處理警員李家方、林誌郎到庭具
      結、詳為證述，可資參酌。
（二）而依道路交通事故調查報告表所載，當時日間光線、路面無缺陷、無障礙、視
      距良好等情，並無被告不能注意之情事，再者被告騎乘機車，本應行駛於機車
      專用道上，且行經無號誌交叉路口應減速慢行、作隨時停車之準備，行經行人
      穿越道前亦應減速慢行、暫停讓行人先行通過，並隨時注意車前狀況，採取必
      要之煞停等安全措施，道路交通安全規則第九十九條第一項第三款、第九十三
      條第一項第四款、第一百零三條、第九十四條第三項均定有明文，竟未行駛於
      機車道上，且未減速慢行、作隨時停車之準備，又未看清來往斑馬線上之行人
      及注意車前狀況，致撞及已穿越至內外車道間之行人穿越道上之告訴人，造成
      告訴人受有上開傷害，核被告之行為倘遵守上開交通安全規則，尚非無從避免
      撞及告訴人，其應注意、能注意、而不注意，違反交通規則而騎乘機車之行為
      顯有過失，且其過失行為與傷害結果間顯具因果關係。
（三）另經原審依職權函送台灣省雲嘉南車輛行車事故鑑定委員會鑑定，該會參酌前
      揭卷證資料亦認定「（被告）甲○○機車沿林森西路由東往西方向行駛，行經
      設有行人穿越道路口，未注意車前狀況且未減速慢行，未暫停讓穿越行人穿越
      道上之行人優先通行，致車頭前方撞及沿行人穿越道行走，已穿越至內快車道
      之行人（告訴人）乙○○，甲○○之行為係肇事原因；乙○○無肇事因素」，
      此有該會之鑑定報告在卷可考。
（四）至被告辯稱係因其之機車後側遭一突然左轉成仁街之機車撞擊，致其之機車又
      撞及告訴人等語，但查被告於檢察官八十九年十二月十三日偵查中供稱：「我
      走林森西路由東向西，我與一機車並行，他在我右手邊，他突然左轉，我閃過
      他，未留意前面行人才撞到告訴人」等語，並未敘及係遭一突然左轉成仁街之
      機車撞擊，且未能提出積極證據證明，足見所辯顯係事後卸責之詞，殊無足採
      。
    綜上所述，本件罪證明確，被告犯行洵堪認定。
三、查告訴人乙○○因系爭交通事故受有「腦出血」之傷害而致左半身癱瘓，日常生
    活起居，如吃飯、上廁所，均須他人協助，並非係毀敗四肢之重傷害等情，有財
    團法人嘉義基督教醫院九十一年一月十五日出具診斷證明書在卷可稽，且於九十
    年六月二十一日領有中華民國身心障礙手冊，其因「腦出血」之傷害而致左半身
    癱瘓，既不能回復原有之智能，且傷害重大已成不治，於被害人之身體及健康已
    產生重大影響，是以，告訴人之傷勢應已達機能之毀敗，應認係屬重傷，原審法
    院遽以告訴人目前已可以站立、並緩慢行走，認告訴人之傷勢尚未達機能之毀敗
    ，應認係屬輕傷，自有誤解。
四、核甲○○因過失行為造成告訴人重傷，係觸犯刑法第二百八十四條第一項後段之
    過失重傷害罪。又依道路交通管理處罰條例第八十六條第一項規定，被告甲○○
    行經行人穿越道不依規定讓行人優先通行，因而致人受傷，且依法應負刑事責任
    ，應加重其刑至二分之一。原審因認被告該部分犯行罪證明確予以論科固非無見
    ，惟查被告係因閃避突然左轉之並行機車，未留意前面行人才撞到告訴人，原審
    未予詳查，徒循被告事後所辯認被告係因其之機車後側遭一突然左轉成仁街之機
    車撞擊，致其之機車又撞及告訴人，顯與事實不符，又認被害人為輕傷亦有違誤
    ，被告上訴意旨否認犯罪，徒陳詞指摘原判決不當，雖無可取，然公訴人上訴為
    有理由，自應由本院將原判決撤銷改判。爰審酌被告年輕識淺，一時疏失而觸犯
    本案，且因本件交通事故亦受傷住院，當受有相當之教訓，犯後一再深表悔意，
    因告訴人要求賠償之金額遠超過其所能負擔之範圍至未達成和解，其犯罪後之態
    度良好等一切情狀，判處如主文所示之刑，並諭知易科罰金之折算標準，以示懲
    儆。又被告素行良好，前此未曾受有期徒刑以上刑之宣告，有本院被告全國前案
    紀錄表可稽，其因一時失慮，偶罹刑典，事後已坦承犯行，深具悔意，且已與被
    害人和解，賠償其損害，有卷附和解書在卷足憑，經此刑之宣告後，應知警惕，
    而無再犯之虞，本院因認暫不執行其刑為適當，併予以宣告緩刑肆年，以勵自新
    。
據上論斷，應依刑事訴訟法第三百六十九條第一項前段、第三百六十四條、第二百九
十九條第一項前段、道路交通管理處罰條例第八十六條第一項，刑法第二百八十四條
第一項後段、第四十一條第一項前段、第七十四條第一款、罰金罰鍰提高標準條例第
一條前段、第二條第一項，判決如主文。
本案經檢察官王碧霞到庭執行職務。
中    華    民    國      九十一      年      三      月      七        日
                                  臺灣高等法院臺南分院刑事第四庭
                                      審判長法官  陳    義    仲
                                            法官  蔡    崇    義
                                            法官  宋    明    蒼
右正本證明與原本無異。
不得上訴。
              法院書記官  余    素    美
中    華    民    國      九十一      年      三      月      八        日
附錄法條：
刑法第二百八十四條第一項：因過失傷害人者，處六月以下有期徒刑、拘役或五百元
                          以下罰金，致重傷者，處一年以下有期徒刑、拘役或五
                          百元以下罰金。
